【裁判字號】    99,交聲,293
【裁判日期】    991117
【裁判案由】    違反道路交通管理處罰條例聲明異議
【裁判全文】
臺灣基隆地方法院交通事件裁定         99年度交聲字第293號
移送機關即
原處分機關    交通部公路總局臺北區監理所基隆監理站
聲明異議人
即受處分人    謝德貞
上列聲明異議人即受處分人因違反道路交通管理處罰條例案件，
對於交通部公路總局臺北區監理所基隆監理站中華民國99年8 月
24日所為之處分（原處分案號：基監字第裁40-RB0000000號），
聲明異議，本院裁定如下：
    主  文
異議駁回。
    理  由
一、原處分意旨略以：聲明異議人即受處分人謝德貞（下稱異議
    人）於民國99年6 月1 日下午5 時25分許，駕駛所有之2062
    -FM 號自用一般小客車，由基隆市○○路路段，欲左轉入義
    一路口時，未依規定先駛入內側車道，而逕自多車道之中間
    直行車道左轉彎，適為在該路口值勤之基隆市警察局第二分
    局警備隊（下稱舉發單位）員警發現，乃上前予以攔停，以
    異議人駕駛上開自用小客車有道路交通管理處罰條例第48條
    第1 項第4 款「在多車道左轉彎，不先駛入內側車道」之違
    規，而予以掣單舉發（基警交字第RB0000000 號）。異議人
    不服舉發，於應到案日期（99年6 月16日）前之99年6 月7
    日向交通部公路總局臺北區監理所基隆監理站（下稱原處分
    機關）提出申訴，原處分機關函請舉發單位調查結果，仍認
    異議人確有上開違規之行為，乃於99年8 月24日依據道路交
    通管理處罰條例第48條第1 項第4 款、第63條第1 項第1 款
    （原處分漏載第1 款）、違反道路交通管理事件統一裁罰基
    準及處理細則第43、44、67條規定，就異議人「在多車道左
    轉彎，不先駛入內側車道」之違規行為，以基監字第裁42-R
    B0000000號裁決書，裁處異議人罰鍰600 元，並記違規點數
    1 點等語。
二、聲明異議意旨略以：異議人雖於99年6 月1 日下午5 時25分
    ，有駕駛所有之2062-FM 號自用小客車，行經中正路路口，
    即須左轉駛入義一路，然伊當時確實於最左側車道等候左轉
    燈號亮起，方才借用中間直行車道超車左轉進入義一路，並
    無如舉發員警及基隆市警察局第二分局99年6 月21日基警二
    分五字第0990206725號函所稱「至本市○○○○○路口時，
    違規由外側車道直接左轉義一路」之情事存在，且舉發單位
    亦無提出相關證據予以佐證，原處分機關之處分顯有不當，
    爰具狀依法聲明異議，請求撤銷處分機關之處分云云。
三、按汽車駕駛人在多車道左轉彎，不先駛入內側車道者，處60
    0 元以上1,800 元以下罰鍰，道路交通管理處罰條例第48條
    第1 項第4 款定有明文。又依同法第63條第1 項第1 款規定
    ，汽車駕駛人違反道路交通管理處罰條例第48條第1 項第4
    款之規定者，應記違規點數1 點。
四、經查：
  (一)異議人於前揭時間，駕駛上開車輛，由中正路左轉義一路，
    並為警掣單舉發之情事，並不爭執，然辯稱：伊當時確實於
    最左側車道等候左轉燈號亮起，方才借用中間直行車道超車
    左轉進入義一路云云。然按在多車道左轉彎，必先駛入內側
    車道之規定，其立法目的係為避免多車道道路因汽機車駕駛
    人爭道駕車轉彎造成車流擁擠，影響後行車輛行車之順暢，
    以維護交通秩序及確保交通安全，異議人自承因時間來不及
    了，所以超車行駛中間的車道繞過去左轉，（見本院99年9
    月28日訊問筆錄第3 頁），異議人駕駛車輛行駛中間車道左
    轉，有違前述駕車多車道左轉彎之立法目的，異議人此舉固
    然圖得其駕車之便利，但如後方有突如其來之車輛，將造成
    交通意外事故。
  (二)又證人即舉發警員郭秀慧於本院訊問時具結證述：「（問：
    舉發違規經過情形？）99年6 月1 日17時至19時我擔服中正
    、義一路口執行交整勤務，於17時25分發現駕駛人謝德貞駕
    駛自小客車2062-FM 號車，由中正路第二車道直行車道違規
    左轉義一路方向行駛，我當場予以攔停，並明確告知其違規
    事實，並請異議人出示駕照、行照，以利稽查，經核對異議
    人駕照、行照後，我再次明確告知異議人違規事實，並依道
    路交通管理處罰條例第48條第1 項第4 款依法舉發基警交字
    第RB0000000 號在多車道左轉彎不先駛入內側車道，舉發後
    異議人當場於舉發單上簽名認同」、「（問：提示聲明異議
    狀，有何意見？）異議狀所載異議人如要左轉的話，一定要
    在左轉的專用車道左轉，交通法規定得很明確，左轉車就是
    要在左轉車的車道，該處路段的標示非常清楚有左轉車道、
    也有直行車道，車輛應該要按照路面所標示的車道行駛，不
    能變換車道再左轉」（見本院99年9 月28日訊問筆錄第2 至
    3 頁）等語，並有基隆市○○路與義一路口照片共6 幀附卷
    可稽。證人郭秀慧係基隆市政府警察局第二分局警備隊之警
    員，平日職司犯罪偵查及道路交通管理、維護交通秩序之指
    揮稽查等工作，其與異議人間，素昧平生又無怨隙，殊無甘
    冒偽證罪責，故為不實舉發之理由存在，況且異議人坦承，
    駕車行經前述路段於最左側車道等候左轉燈號亮起，借用中
    間直行車道超車左轉進入義一路等語，足認異議人確有駕駛
    汽車駕駛人在多車道左轉彎，不先駛入內側車道再依序左轉
    之事實。
  (三)再者，考量交通違規行為又多屬迅速、稍縱即逝及不可回復
    等特性，舉發機關或原處分機關若能提出更多之法定證據方
    法，例如人證、書證、物證等證據資料以供司法審查之交通
    法庭加以判斷該交通違規行為之存否，自屬允當，惟若因前
    揭交通違規行為特性而無法提供更多相關之書證、物證時，
    則舉發員警於司法審查之訴訟程序上立於證人之地位而證述
    其當時親身目擊及見聞之交通違規行為經過，亦屬於法定證
    據方法之一之人證證述，於法亦不有違，並不以提出採證照
    片為唯一之證據方法，至於舉發員警立於證人之地位所為之
    證述是否可採，此乃交通法庭依經驗及論理法則判斷其證明
    力為何而得否採擇之心證層次，斷不可以舉發員警作為證人
    之所述，因不可能反於其先前所為舉發而認均不可採，而全
    盤否定其立於證人地位所為之陳述。是異議人所辯，洵無可
    採，異議人確於前揭時、地在多車道左轉彎未先行駛至內側
    車道之違規事實，自堪認定。
五、綜上，異議人於上揭時地，有駕駛車輛在多車道左轉彎，不
    先駛入內側車道之違規行為，原處分機關依道路交通管理處
    罰條例第48條第1 項第4 款、同條例第63條第1 項第1 款（
    裁決書漏載第1 款）及違反道路交通管理事件統一裁罰基準
    表之規定，裁處受處分人罰鍰最高額600 元並記違規點數1
    點，核無違誤。異議人猶執前詞指摘原處分不當，為無理由
    ，自應將其異議駁回。
六、據上論結，依道路交通案件處理辦法第19條，裁定如主文。
中    華    民    國    99    年    11    月    17    日
                  交通法庭法  官  黃永定
以上正本證明與原本無異
對於本件裁定如有不服，應於收受送達後5日內，向本院提出抗
告書狀（應附繕本），敘述抗告之理由，抗告於臺灣高等法院。
中    華    民    國    99    年    11    月    17    日
                          書記官  劉珍珍

司法院資訊處製作；財團法人民間司法改革基金會備份。
